【裁判字號】    92,訴,106
【裁判日期】    920627
【裁判案由】    清償借款
【裁判全文】
臺灣新竹地方法院民事判決  九十二年度訴字第一○六號
    原      告  乙○○
    被      告  甲○○
右當事人間請求清償借款事件，本院判決如左：
    主      文
被告應給付原告新台幣壹佰零伍萬元。
訴訟費用由被告負擔。
    事      實
甲、原告方面：
一、聲明：求為判決如主文第一項所示。
二、陳述：
（一）緣兩造原為同事關係，於民國八十七年初被告轉職證券公司擔任業務員之職，
      原告因同事之誼委託被告以配偶鄭紀雄名義買賣股票，並將證券存摺（中國農
      民銀行新竹分行）置放被告處，八十八年六月間被告向原告借用以配偶鄭紀雄
      名義所購買之聯華電子公司股票共一百張陸續出賣後，得款三百一十四萬，均
      借貸予被告，被告並將此款項匯入第三人鍾張秀鳳在中國農民銀行之帳戶內。
（二）嗣後被告陸續清償現金五萬元，及在九十年二月二十一日、九十年三月十四日
      各匯款五十萬元入原告中國農民銀行新竹分行之帳戶內，另於九十年三月十六
      日、同年三月二十三日各匯入五十萬元、五十二萬入原告配偶鄭紀雄之中國農
      民銀行新竹分行帳戶內，此後即未再清償，原告曾與兄楊代勛於九十一年初向
      被告催討，被告為敷衍原告又清償二萬元後，迭經催討未獲置理，總計清償二
      百零九萬元，尚欠一百零五萬元未清償，為此，請求被告給付一百零五萬元。
三、證據：提出原告及鄭紀雄存摺、中國農民銀行存摺存款存入憑條（以上均影本）
    等為證。
乙、被告方面：
一、聲明：原告之訴駁回。
二、陳述：原告於八十八年六月間確有將三百一十四萬匯入鍾張秀鳳之帳戶，其中一
    百五十萬元係被告向原告借貸所得，其餘部分係因八十六年間原告曾向被告借款
    一百四十七萬元，含利息二十餘萬元，原告為清償此部分本金及利息所為，嗣後
    被告已將一百五十萬元借款之本金清償予原告，僅尚欠利息尚未給付原告，原告
    請求一百零五萬元，即無理由。
三、證據：聲請本院向中國農民銀行新竹分行調閱戶名為原告，帳號為000000
    00000號，於民國八十六年九月二十二日存入五十一萬一千二百元之存摺存
    入憑條。
    理      由
一、程序方面：
    按訴狀送達後，原告不得將原訴變更或追加他訴，但有擴張或減縮應受判決事項
    之聲明者，不在此限，民事訴訟法第二百五十五條第一項第三款定有明文。本件
    原告於起訴時原請求被告應給付一百零五萬元，及自起訴狀繕本送達之翌日起之
    法定遲延利息，於訴訟進行中，減縮訴之聲明，僅請求一百零五萬元，依前揭法
    條所示，應予准許。
二、得心證之理由：
（一）原告主張其於八十八年六月四日，以其先生鄭紀雄名義所購買之聯華電子公司
      股票由被告出賣後，將所得款項三百一十四萬元，由被告匯入訴外人鍾張秀鳳
      所有之中國農民銀行帳戶內之事實，業據其提出中國農民銀行存摺存款存入憑
      條、鄭紀雄於中國農民銀行新竹分行帳號00000000000號之存摺在
      卷可佐（本院卷第六之一、七頁），且為被告所不爭執，堪信為真。
（二）原告另主張上開款項係被告向原告借貸所得，被告自認向原告借款一百五十萬
      元，則被告有向原告借款一百五十萬元之事實，堪信屬實。被告雖抗辯稱：其
      餘一百六十四萬係原告為清償之前向被告借款一百四十七萬之本金及利息云云
      ，經查：
 １、 被告陸續各於九十年二月二十一日、同年三月十四日以存摺存款存入憑條存入
      五十萬元入原告中國農民銀行新竹分行帳戶，於九十年三月十六日、同年三月
      二十三日以存摺存款存入憑條存入五十萬元、五十二萬元入原告配偶鄭紀雄之
      中國農民銀行新竹分行之帳戶內，九十一年五月六日存入原告上開帳戶二萬元
      等情，有中國農民銀行存摺存入憑條五紙在卷可參（本院卷第三五、三六頁）
      ，被告亦自認上開存摺存入憑條為其所書寫之字跡（本院卷第五二頁），是原
      告主張被告自九十年二月二十一日起至九十一年五月六日已存入原告及其配偶
      上開帳戶二百零四萬元一節，應信屬實。被告雖抗辯稱，其僅還原告二次五十
      萬元、一次五十二萬元，有時係原告要求伊幫忙存錢云云，惟為原告所否認，
      被告復未舉證以實其說，其抗辯自難足採，從而，果被告於八十八年六月四日
      收受原告三百一十四萬，僅其中一百五十萬元係借款，何以自九十年二月二十
      一日至九十一年五月六日，復給付原告二百零四萬元？
 ２、 再原告於九十一年一月十六日攜同其兄楊代勛至被告處協調返還上開借款事宜
      ，當時楊代勛曾詢問積欠原告之一百餘萬元借款如何清償，被告要求待有能力
      時清償，經原告同意，惟被告僅於九十一年五月六日再清償二萬元即未給付之
      事實，業據證人楊代勛到庭證述在卷（本院卷第五三頁），且經本院將證人與
      原告隔離訊問二人所指述之情節大致相符，被告亦不否認有與楊代勛協調，堪
      信證人之證述為真。
 ３、 被告雖抗辯原告之前曾向其借款一百四十七萬元云云，惟為原告所否認，被告
      主張其於八十六年九月二十二日曾存款五十一萬一千一百元於原告在中國農民
      銀行新竹分行帳號為00000000000號之帳戶內，經本院調閱上開存
      摺存款存入憑條後（本院卷第四二頁），被告又自認上開存入之金錢，應非原
      告向其借款者（本院卷第五一、五二頁），此外，被告復未能舉證證明原告確
      曾向其借款一百四十七萬元及利息如何計算，其上開抗辯即難成立。
  ４、綜上所述，原告主張被告向其借款三百一十四萬，已以存摺存款存入憑條清償
      二百零四萬元、現金五萬元，已清償二百零九萬元，尚欠一百零五萬元，堪可
      採信。
（三）按借用人應於約定期限內，返還與借用物種類、品質、數量相同之物。未定返
      還期限者，貸與人亦得定一個月以上之相當期限，催告返還，民法第四百七十
      八條定有明文。本件兩造間就上開借款一百零五萬元並未約定返還期限，原告
      對被告提起本訴，起訴狀繕本於九十二年三月三十一日送達被告，自可認原告
      已對被告為催告，截至本院九十二年六月十九日言詞辯論之日止，為時已逾一
      個月以上，原告請求返還上開借款自與上開民法四百七十八條之規定相符。從
      而，原告據以提起本訴，為如主文第一項所示之請求被告給付原告一百零五萬
      元，即無不合，應予准許。
三、結論：原告之訴為有理由，依民事訴訟法第七十八條判決如主文。
中      華      民      國    九十二    年      六      月    二十七    日
                                  臺灣新竹地方法院民事第二庭
~B法      官  滕治平
右為正本係照原本作成。
如對本判決上訴，須於判決送達後廿日內向本院提出上訴狀。
~B法院書記官  洪儷容
中      華      民      國    九十二    年      六      月      三十    日


司法院資訊處製作；財團法人民間司法改革基金會備份。
